臺灣臺北地方法院民事裁定　　　　　 100年度消債更字第84號
聲　請　人
即　債務人　吳朝祿
上列當事人因消費者債務清理事件聲請更生，本院裁定如下：
    主  文
債務人吳朝祿自中華民國一００年八月二十五日下午四時起開始
更生程序。
命司法事務官進行本件更生程序。
    理  由
一、按債務人不能清償債務者，得依消費者債務清理條例（下稱
    消債條例）所定更生程序，清理其債務；惟債務人與金融機
    構協商成立者，不得聲請更生，但因不可歸責於己之事由，
    致履行顯有重大困難者，不在此限，消債條例第3條及第151
    條第5項分別定有明文。又法院開始更生程序之裁定，應載
    明其年、月、日、時，並即時發生效力；法院裁定開始更生
    程序後，得命司法事務官進行更生程序，必要時，得選任律
    師、會計師或其他適當之自然人或法人一人為監督人或管理
    人，亦分別明定於消債條例第45條第1項及第16條第1項。
二、本件聲請意旨略以：債務人因對華南商業銀行股份有限公司
    （下稱華南商銀）、國泰世華商業銀行股份有限公司、澳盛
    銀行股份有限公司、板信商業銀行股份有限公司（下稱板信
    商銀）、遠東國際商業銀行股份有限公司、台新國際商業銀
    行股份有限公司、大眾商業銀行股份有限公司、日盛國際商
    業銀行股份有限公司及中國信託商業銀行股份有限公司等多
    家金融機構所負新臺幣（下同）283萬2914元之信用貸款及
    信用卡債務無力清償，前於民國（下同）95年7月25日以書
    面向最大無擔保債權金融機構板信商銀請求共同協商債務清
    償方案成立，並自同年8月起依分120期、年利率4％、每期
    即每月攤繳2萬9949元之還款方案履行。惟債務人於98年1月
    間遭原公司資遣後，已無力繼續負擔該還款方案而致毀諾，
    是因不可歸責於己之事由，致履行已成立之協商內容有重大
    困難。又其包含利息、違約金在內之無擔保或無優先權債務
    總額未逾1200萬元，復未經法院裁定開始清算程序或宣告破
    產，為此，爰向本院聲請更生等語。
三、經查：
  (一)債務人前揭主張，業據其提出財產及收入狀況說明書、債權
    人清冊、財團法人金融聯合徵信中心當事人綜合信用報告－
    債務清理條例前置協商專用債權人清冊、協議書、無擔保債
    務還款計劃表、轉帳還款之華南商銀存摺明細影本、勞工保
    險被保險人投保資料表、就業保險失業〔再〕認定暨失業給
    付申請書及給付收據、資遣證明書、財政部臺灣省北區國稅
    局財產歸屬資料清單、財政部臺灣省北區國稅局95至99年度
    綜合所得稅各類所得資料清單、共同生活戶戶籍謄本等件在
    卷為證，堪信屬實。
  (二)依上開財政部臺灣省北區國稅局95至99年度綜合所得稅各類
    所得資料清單之記載，債務人於開始履行協商債務至毀諾前
    之95至97年度每月收入約7萬6098元【計算式：（79萬6054
    元＋99萬9175元＋94萬4290元）÷36個月＝7萬6098元，元
    以下四捨五入，下同】，而於遭資遣致毀諾後之98、99年度
    每月收入則驟降為2萬648元左右【計算式：（21萬5540元＋
    28萬元）÷24個月＝2萬648元】，其所得相較確已驟減達三
    倍之多，且毀諾後之每月收入顯不足以履行原協商所約定每
    期攤繳2萬9949元之還款條件，是債務人稱其因非可歸責於
    己之事由，致履行有重大困難乙節，應為可採。另由上開債
    務人轉帳還款之華南商銀存摺明細影本觀之，其於依約履行
    期間已清償29期、共86萬8521元之債務，更足認其本有清償
    之誠意，僅因嗣後非自願性離職之因素而未能續為履行。
四、綜上所述，本件債務人與最大債權金融機構板信商銀就債務
    清償方案成立協商後毀諾，堪認係有不可歸責於己致履行顯
    有重大困難之情形，復查無有消債條例第6條第3項、第8條
    或第46條各款所定駁回更生聲請之事由存在，則債務人聲請
    更生，應屬有據，並依首揭規定命司法事務官進行本件更生
    程序，爰裁定如主文。又司法事務官於進行本件更生程序、
    協助債務人提出更生方案時，應依社會常情及現實環境衡量
    債務人之清債能力，並酌留其生活上應變所需費用，進而協
    助債務人擬定允當之更生方案，始符消債條例重建債務人經
    濟生活之立法目的。
中    華    民    國   100    年    8     月    25    日
              民事第四庭    法      官  匡  偉
上為正本係照原本作成。
本裁定不得抗告。
本件裁定已於100年8月25日下午四時公告。
中    華    民    國   100    年    8     月    25    日
                            書  記  官  徐悅瑜